【裁判字號】    89,訴,453
【裁判日期】    900326
【裁判案由】    公共危險
【裁判全文】
臺灣花蓮地方法院刑事判決                          八十九年度訴字第四五三號
    公  訴  人  臺灣花蓮地方法院檢察署檢察官
    被      告  丙○○
    指定辯護人  本院公設辯護人  甲○
右列被告因公共危險案件，經檢察官聲請以簡易處刑判決（八十九年度偵字第三０六
七號），本院認為有刑事訴訟法第四百五十一條之一第四項但書所定的之情形，應適
用通常訴訟程序判決如左：
    主  文
丙○○放火燒燬現供人使用之住宅未遂，處有期徒刑貳年，緩刑肆年。
扣案之打火機壹只及汽油空瓶壹個，均沒收。
    事  實
一、丙○○因為感情因素和戊○○發生糾紛，竟然一時想不開，想和戊○○同歸於盡
    ，而基於放火的犯意，在民國八十九年九月三十日下午一點五十分左右，到加油
    站購買汽油一瓶，並在同日下午二點鐘左右，持自己所有的打火機一個及所購買
    的汽油一瓶前往花蓮縣花蓮市○○○街九號戊○○住處，以汽油澆淋自己身體並
    潑灑地面，並以打火機點火後將打火機丟往灑有汽油的地面，但因為不知道打火
    機一離手就會熄火，而未點燃潑灑在地面的汽油。嗣經在場的蕭許鴻報案，才被
    警方查獲，並扣得打火機一只及汽油空瓶一瓶。
二、案經花蓮縣警察局花蓮分局報告臺灣花蓮地方法院檢察署檢察官偵查起訴。
    理  由
一、被告丙○○對於在上述的時間、地點的犯罪行為只辯稱：她當時喝醉了，只記得
    有買汽油帶到戊○○家，其他的事都不記得了等語。但是經本院調查的結果：
（一）按「刑法上所謂精神耗弱，係指行為時之精神，對於外界事物之判斷能力，較
      普通人之平均程度，顯然減退者而言」、「若其精神病時有間斷，而犯罪行為
      是在間斷之際者，則其行為與精神病無關，即不能以夙有精神病為理由，而主
      張不罰或減輕其刑」，最高法院四十八年台上字第一四八六號及二十二年上字
      第一七七一號著有判例可供參照，查被告在警訊及偵查中對於到戊○○家放火
      的動機以及整個案發的經過細節都能夠仔細地描述（詳參八十九年九月三十日
      二次警訊筆錄及偵查卷第六頁、第七頁），證人即現場處理警員乙○○在本院
      也結證稱被告當時雖然有喝酒，但是神智清楚，並當場承認汽油是她灑的等語
      ，可見被告在行為時的精神狀況及判斷力並沒有障礙，因此依據上述判例的意
      旨，不能認為被告在行為當時有精神耗弱的情狀。
（二）被告對於上述的犯罪事實，在警訊及偵查中都已經坦白承認，而且她自白的內
      容和在場目睹的證人丁○○在警訊中所證述的情節都相符合，還有證人蕭許鴻
      及戊○○在警訊中的指證，並有現場照片多張、加油站統一發票一紙以及扣案
      的打火機一只、汽油空瓶一個可以佐證，足見被告事後辯稱酒醉不知道自己做
      了什麼等等的話，都只是事後為了脫罪的說詞，不足採信，本件事證明確，被
      告的犯行可以認定。
二、被告在戊○○的住處內以汽油澆淋在自己的身體並潑灑地面，並已著手持打火機
    點火，雖然因不諳打火機的點火原理而沒有點燃，但是被告的行為，已足以認定
    有燒燬現供人居住住宅的不確定故意，並且已經著手為犯罪行為的實行，因此，
    被告的行為所觸犯的罪名是：刑法第一百七十三條第三項、第一項之放火燒燬現
    供人使用之住宅未遂罪。又被告已著手於放火的行為，但未生將該現供人使用住
    宅燒燬的結果，為未遂犯，應依同法第二十六條前段規定，減輕其刑。公訴人認
    為被告的行為僅止於預備放火的階段，恐有誤會，但是起訴的事實相同，爰依法
    變更起訴法條，再者，被告是因為感情糾紛，一時心碎，再加上酒後失慮不諳法
    律才會起意放火犯下這麼重的罪，幸好實際上並沒有災難發生，而且被告事後也
    相當後悔，本院認為即使宣告所犯放火未遂罪的法定最低度刑度，仍嫌過重，本
    件犯罪情節尚可憫恕，爰依刑法第五十九條規定，減輕其刑。本院再審酌被告犯
    罪的手段、與被害人平日的關係，以及犯罪所可能造成的危害等一切情狀，量處
    如主文所記載的刑罰。又被告以前從來沒有任何犯罪紀錄，有台灣花蓮地方法院
    檢察署刑案資料查註紀錄表、台灣高等法院被告全國前案紀錄表各一份在卷可參
    ，相信被告經過這次教訓後，已經知到警惕，不會再去犯罪，因此本院認為對於
    被告所宣告的刑罰，暫時不執行比較適當，所以再諭知緩刑四年，讓被告有一個
    改過自新的機會。
三、扣案的打火機一只及汽油空瓶一瓶都是被告所有供本件犯罪所用物品的事實，已
    經被告在本院陳明，應依刑法第三十八條第一項第二款規定宣告沒收，併予敘明
    。
據上論斷，應依刑事訴訟法第四百五十二條、第二百九十九條第一項前段、第三百條
，刑法第一百七十三條第三項、第一項、第二十六條前段、第五十九條、第七十四條
第一款、第三十八條第一項第二款，判決如主文。
本案經檢察官李子春到庭執行職務。
中      華      民      國     九十     年      三      月    二十六    日
                               臺灣花蓮地方法院刑事庭
                                   法  官  陳  雅  敏
右正本證明與原本無異。
如對本判決不服，應於送達後十日內，向本院提出上訴狀。（應抄附繕本）告訴人或
被害人如對於本判決不服者，應具備理由請求檢察官上訴，其上訴期間之計算係以檢
察官收受判決正本之日期為準。
                                   法院書記官
中      華      民      國     九十     年      三      月    二十七    日
附錄本判決論罪之法律條文：
刑法第一百七十三條第第一項、第三項：
放火燒燬現供人使用之住宅或現有人所在之建築物、礦坑、火車、電車或其他供水、
陸、空公眾運輸之舟、車、航空機者，處無期徒刑或七年以上有期徒刑。
失火燒燬前項之物者，處一年以下有期徒刑、拘役或五百元以下罰金。
第一項之未遂犯罰之。
預備犯第一項之罪者，處一年以下有期徒刑、拘役或三百元以下罰金。


司法院資訊處製作；財團法人民間司法改革基金會備份。
